臺灣高雄地方法院民事判決
110年度雄簡字第1356號
原      告  王玉華  
訴訟代理人  林克    
            邱揚勝律師
被      告  陳俐穎（羅陳俐穎）



訴訟代理人  張清雄律師
複代理人    陳宥廷律師
上列當事人間遷讓房屋等事件，經本院於民國111 年6 月14日言
詞辯論終結，判決如下：
　　主      文
被告應給付原告新臺幣貳萬零陸佰壹拾肆元。
被告應自民國一一０年四月二十三日起至民國一一一年一月二十
日止，及自民國一一一年三月二十一日起至遷讓返還門牌號碼高
雄市○○區○○○路○○○號○樓之○房屋予原告之日止，按月於每月二十
三日前給付原告新臺幣參仟伍佰元。
原告其餘之訴駁回。
訴訟費用新臺幣參仟肆佰貳拾元由被告負擔新臺幣壹仟元，餘由
原告負擔。
本判決第一項、第二項得假執行。
    事實及理由
一、按簡易訴訟之訴狀送達後，原告不得將原訴變更或追加他訴
    ，但被告同意、擴張或減縮應受判決事項之聲明、不甚礙被
    告之防禦及訴訟之終結者，不在此限；被告於訴之變更或追
    加無異議，而為本案之言詞辯論者，視為同意變更或追加，
    民事訴訟法第436 條第2 項、第255 條第1 項但書第1 款、
    第3 款、第7 款及第2 項定有明文。經查，原告起訴時聲明
    ：㈠被告應將門牌號碼高雄市○○區○○○路000 號○ 樓之○房屋
    （下稱系爭房屋）遷讓返還予原告。㈡被告應給付原告新臺
    幣（下同）90,586元，及自起訴狀繕本送達被告翌日起至清
    償日止，按週年利率5%計算之利息。㈢被告應給付原告1,000
     元。㈣願供擔保請准宣告假執行。嗣於本院審理時變更訴之
    聲明為：㈠被告應將系爭房屋遷讓返還予原告。㈡被告應給付
    原告20,614元。㈢被告應自民國110 年4 月23日起至111 年1
     月20日止，及自111 年3 月21日至返還系爭房屋之日止，
    按月於每月23日前給付原告3,500 元，並撤回假執行之聲請
    ，核屬減縮應受判決事項之聲明，且原起訴之證據資料皆得
    援引利用，無礙於被告之防禦及訴訟之終結，被告就原告上
    開訴之變更亦表示無意見，而為本案之言詞辯論，揆諸前開
    規定，尚無不合，應予准許。
二、原告主張：被告自109 年9 月18日起向伊承租系爭房屋，嗣
    於同年月28日重新約定系爭房屋每月租金3,500 元，租期至
    被告將其所有坐落於高雄市○○區○○○路000 號○ 樓之○ 房屋
    （下稱系爭○○○○路房屋）整修完畢止即屆滿，被告即負有返
    還系爭房屋之義務，兩造就系爭房屋係成立附停止條件之不
    定期租賃契約（下稱系爭租約）。而依一般經驗法則，整修
    房屋所需時間僅約3 至6 個月，然自被告於109 年9 月間自
    陳需整修系爭○○○路房屋等情迄至110 年4 月間，已達7 個
    月，系爭○○○路房屋應已整修完畢，如仍未完工，則顯係被
    告故意拖延施作工程，使系爭租約期限屆滿之條件不成就，
    故不論系爭○○○路房屋客觀上是否已整修完畢，因被告故意
    使條件不成就，系爭租約至遲已於本件起訴日即110 年4 月
    22日終止失效，況被告自109 年10月17日以後即未再按期給
    付租金，迄今已積欠達2 個月以上，伊亦得終止系爭租約，
    請求被告返還系爭房屋。又系爭租約存續期間即自109 年9 
    月18日起至110 年4 月22日止，計7 個月，被告應給付租金
    24,500 元，加計伊曾代墊電費4,915 元、水費1,199 元，
    扣除被告於109 年10月16日支付10,000元，伊尚得請求被告
    給付20,614元。另被告繼續無權占有系爭房屋期間，每月可
    獲得相當於租金之利益，致原告受有損害，伊併得請求返還
    ；縱認兩造間系爭租約關係尚仍存續，被告亦負有支付租金
    義務。為此，爰依系爭租約、民法第179 條、第421 條及第
    455 條等規定提起本訴等語，並聲明：㈠被告應將系爭房屋
    遷讓返還予原告。㈡被告應給付原告20,614元。㈢被告應自11
    0 年4 月23日起至111 年1 月20日止，及自111 年3 月21日
    至返還系爭房屋之日止，按月於每月23日前給付原告3,500 
    元。
三、被告則以：伊不爭執系爭租約為不定期租賃關係，並以伊所
    有之系爭○○○路房屋整修完成為止作為返還條件，而伊確實
    有僱工進場整修施工，並無故意推延情事，嗣因原設計圖有
    違反建築法問題，尚需時日重行修改，又適逢嚴重特殊傳染
    性肺炎（COVID-19）疫情嚴峻期間，工地缺工缺料多有所聞
    ，工程進度縱有延宕在所難免，迄今仍在持續施工中，原告
    所稱工時僅需3 至6 個月之說法欠缺依據。另就系爭房屋租
    金部分，伊同意依原告聲明請求如數給付，亦從無積欠租金
    之意思，實係原告自行將提供予被告匯款之金融帳戶予以結
    清銷戶，復未提供其他帳戶，目的是要讓伊無法依系爭租約
    按期支付租金，此屬不可歸責於伊之情形，原告以此為由終
    止系爭租約並無理由等語置辯，並聲明：原告之訴駁回。
四、本件爭點：
　㈠本件原告主張系爭租約為附停止條件之不定期租賃契約，業
    因被告以不正當行為阻其條件成就，而視為條件已成就是否
    可採？
　⒈兩造間就系爭租約所附者，應為解除條件而非停止條件：
　⑴按附停止條件之法律行為，於條件成就時，發生效力；附解
    除條件之法律行為，於條件成就時，失其效力；附始期之法
    律行為，於期限屆至時，發生效力；附終期之法律行為，於
    期限屆滿時，失其效力，民法第99條第1 項、第2 項、第10
    2 條第1 項、第2 項分別定有明文。而民法所謂期限，係指
    法律行為效力之發生或消滅，繫於將來確定發生之事實，此
    與條件係指法律行為效力之發生或消滅，繫於將來客觀上不
    確定發生之事實尚屬不同；另期限之內容事實雖必定到來，
    惟以法律行為時，期限事實何時成就已否確定，尚應區分為
    期限事實成就時點已確定者稱「確定期限」，成就時點未完
    全確定者稱「不確定期限」二者。是「期限」係當事人約定
    以將來確定事實之到來，決定其法律行為效力發生或消滅之
    一種附款，與「條件」乃當事人約定以將來客觀上不確定事
    實之成就與否，決定其法律行為效力發生或消滅之附款，並
    不相同。又依當事人主張之事實適用法律，係法院之職權，
    尚非屬辯論主義之範疇，法院自不受當事人有關法律主張之
    拘束，是當事人就所主張之事實為法律上之定性如有錯誤，
    法院不受其所述法律上見解之拘束。
　⑵本件原告主張兩造就系爭房屋有約定每月租金3,500 元成立
    不定期租賃契約，並以被告所有之系爭○○○路房屋修繕完成
    為「停止」條件，業據其提出兩造間通訊軟體LINE對話紀錄
    可佐，被告就兩造間之不定期租賃契約附有系爭○○○路房屋
    修繕完成此一條件則不爭執（見本院卷第316 頁），僅辯稱
    上揭條件尚未成就，亦無故意使之不成就情事等語。然原告
    出租系爭房屋予被告，依當初成立租賃關係之目的、探求當
    事人之真意，顯係供被告居住使用收益系爭房屋，待被告系
    爭○○○路房屋修繕完成，即應終止租約遷讓返還系爭房屋，
    是系爭租約於109 年9 月間即已成立生效，並以將來客觀上
    不確定事實之成就（即被告系爭○○○路房屋修繕完成），作
    為決定系爭租約效力消滅之附款，性質上應屬解除條件而非
    停止條件，基此，系爭租約應為附解除條件之不定期租賃關
    係，先予敘明。
  ⒉系爭租約所附之解除條件尚未成就，且亦不能認定被告有以
    不正當行為阻其條件之成就：
　⑴按當事人主張有利於己之事實者，就其事實有舉證之責任，
    民事訴訟法第277 條前段定有明文。民事訴訟如係由原告主
    張權利者，應先由原告負舉證之責，若原告先不能舉證，以
    證實自己主張之事實為真實，則被告就其抗辯事實即令不能
    舉證，或其所舉證據尚有疵累，亦應駁回原告之請求。又因
    條件成就而受不利益之當事人，如以不正當行為阻其條件之
    成就者，視為條件已成就，民法第101 條第1 項定有明文。
    此固為維護誠實信用原則，貫徹附條件法律行為之效力，於
    因條件成就而受不利益當事人以不正當行為阻止條件成就時
    ，特設該條件視為已成就之規定。惟對於條件成就施以影響
    之行為，究應如何定性其為不正當行為？舉凡故意妨害、違
    反法令或違背正義之行為均屬之外，當視法律行為時當事人
    之意思依誠實信用之原則客觀地評價，以決定該當事人所為
    是否可被允許？其評價之作成，並應考慮該當事人對系爭條
    件之成就施以影響之動機、目的，再參酌具體個案情況予以
    認定之。倘系爭條件成就之促成，係以不作為之方式為之，
    於評價該不正當性時，更應以作為義務之存在為前提，最高
    法院103 年度台上字第2068號民事判決意旨參照。
　⑵經查，原告主張被告故意拖延修繕系爭○○○路房屋，依民法第
    101 條第1 項規定，係以不正當行為阻止解除條件之成就，
    應視為條件已成就云云，為被告所否認，並以前詞抗辯，依
    上揭說明即應由原告就其主張之事實負舉證責任，然經本院
    函詢○○○○大廈管理委員會，其以111 年6 月1 日○○○○（111
    ）字第0601號函覆略以：「系爭○○○○路房屋自109 年起至今
    作作又停停在作房屋整修。另自110 年9 月8 日起至同年12
    月27日止、110 年12月30日至111 年3 月31日止均有申請施
    工。」，堪認系爭○○○路房屋確實有陸續進行施工裝潢修繕
    情事，而兩造約定之系爭租約解除條件僅有「待被告系爭○○
    ○路房屋修繕完成」，並未就該解除條件「修繕系爭○○○路房
    屋」定有任何期間之限制，參以近兩年來，我國社會因新冠
    疫情之肆虐，導致百工百業正常營運之期程、規劃俱受影響
    ，此為眾所周知之事實，實難於系爭租約成立生效以後，兩
    造關係因故不睦，而由原告以其主觀意思或個人經驗認定被
    告修繕系爭○○○路房屋時間已超過一般3 至6 個月之通常時
    間，即率認被告有「故意」使系爭租約之解除條件不成就之
    不正當行為。又原告迄至言詞辯論終結以前均未提出證據說
    明系爭租約之解除條件有已經成就或視為已成就之情事，是
    以，系爭租約仍然存續有效，被告既為合法有權占有系爭房
    屋為使用收益，原告主張系爭租約關係已經消滅，依民法第
    767 條之所有權人地位或第455 條租賃物之返還之規定，請
    求被告返還系爭房屋，均無理由，應予駁回。
　⒊被告係因原告拒絕受領而無法繼續給付使用系爭房屋之租金
    ：
　　原告雖又主張被告已遲延給付超過2 期租金，依土地法第10
    0 條第3 項之規定，得收回系爭房屋云云，惟查，系爭租約
    為附解除條件之不定期租賃關係，已如前述，被告業於109 
    年10月16日匯款10,000元至原告唯一提供之合作金庫銀行帳
    戶，嗣原告於109 年11月11日將前揭合作金庫銀行帳戶結清
    銷戶（見本院卷第149 頁、第299 頁），復未再提供其他可
    供被告匯款支付租金之其他金融帳戶即向被告表示拒絕繼續
    系爭房屋之租賃關係，應認本件係原告拒絕受領被告給付租
    金，而難苛責於被告有故意遲延給付租金之事由。另原告於
    計算請求被告給付系爭房屋租金部分，亦將上開已收受租金
    10,000元予以扣除，是被告自系爭租約成立時起，未曾有遲
    延給付超過2 期租金情事，原告據此欲終止兩造間租賃關係
    亦無理由。
　㈡原告得否請求被告給付租金費用？
　⒈按當事人於言詞辯論時為訴訟標的之認諾者，應本於其認諾
    為該當事人敗訴之判決，民事訴訟法第384 條定有明文；又
    被告於言詞辯論時為訴訟標的之認諾，法院即應不調查原告
    所主張為訴訟標的之法律關係是否果屬存在，而以認諾為該
    被告敗訴之判決基礎，原最高法院45年台上字第31號判例意
    旨參照。
　⒉經查，原告基於系爭租約主張被告應自109 年9 月18日起至1
    10 年4 月22日止，計7 個月，每月應給付3,500 元，加計
    其代墊之電費4,915 元、水費1,199 元，扣除被告於109 年
    10月16日支付10,000元，尚得請求被告一次給付20,614元；
    另自110 年4 月23日起至111 年1 月20日止、及自111 年3 
    月21日起至返還系爭房屋之日止，按月於每月23日前給付3,
    500 元之租金費用請求，被告於本院111 年6 月14日言詞辯
    論時表示同意原告主張之訴之聲明及法律關係，業已認諾在
    案，揆諸前揭說明，本院自應本於被告認諾為其敗訴之判決
    。
五、綜上所述，原告依兩造間系爭租約關係，請求被告給付20,6
    14元，另自110年4 月23日起至111 年1 月20日止、自111 
    年3 月21日起至返還系爭房屋之日止，按月於每月23日前給
    付3,500 元，為有理由，應予准許，逾此範圍之請求則屬無
    據，應予駁回。
六、本件判決基礎已臻明確，兩造其餘攻擊防禦方法及訴訟資料
    經本院審酌後，核與判決不生影響，無一一論述之必要，併
    予敘明。又被告雖於言詞辯論終結後具狀以其願到庭就裝修
    整理系爭○○○路房屋部分再為說明，但前因罹患○○○○，請求
    本院再開辯論，然本院審酌被告已有委請專業之律師擔任訴
    訟代理人到場答辯，且判決之結果除被告均表同意之金錢給
    付部分外，就系爭房屋之不定期租賃關係亦已認原告之終止
    或解除為無理由，故無再開辯論延宕本件審理終結之必要，
    附此敘明。
七、本件訴訟原告勝訴部分係依民事訴訟法第427 條適用簡易程
    序所為被告敗訴之判決，依同法第389 條第1 項第3 款規定
    ，應依職權宣告假執行。
八、訴訟費用負擔之依據：民事訴訟法第79條。
中　　華　　民　　國　　111 　年　　 7　　月　　14　　日
          　　　　高雄簡易庭  法　　　官  謝宗翰
以上正本係照原本作成。
如對本判決上訴，須於判決送達後20日內向本院提出上訴狀，同
時表明上訴理由；如已於本判決宣示後送達前提起上訴者，應於
判決送達後20日內補具上訴理由（均須按他造當事人之人數附繕
本）。
中　　華　　民　　國　　111 　年　　7 　　月　　14　　日
                              書  記  官  許弘杰